臺灣高等法院刑事裁定　　　　　　　　　　　　　　九十一年度毒抗字第四九一號
　　抗　告　人
　　即　被　告　甲○○
右抗告人，因違反毒品危害防制條例案件，不服臺灣板橋地方法院中華民國九十一年
七月十日第一審裁定（九十一年度毒聲字第二一五八號；檢察官聲請案號：九十一年
度聲戒字第六二一號，偵查案號：臺灣板橋地方法院檢察署九十一年度毒偵緝字第二
八九號）提起抗告，本院裁定如左：
    主  文
抗告駁回。
    理  由
一、按經觀察、勒戒後，無繼續施用毒品傾向者，應由檢察官為不起訴之處分；依前
    項規定為不起訴之處分後，五年內再犯毒品危害防制條例第十條之罪，經觀察、
    勒戒後，認有繼續施用毒品之傾向，不適用前項之規定。但應由檢察官聲請法院
    裁定先令入戒治處所施以強制戒治，毒品危害防制條例第二十條第二項、第三項
    定有明文。
二、經查抗告人即被告甲○○因於民國九十年九月十日十九時二十分前九十六時內之
    某時，在不詳地點，施用第二級毒品安非他命，為警於九十年九月十日十七時許
    ，在臺北縣板橋市○○路四六五巷三十四號四樓查獲，依檢察官之聲請，原審法
    院以九十年度毒聲字第四六六二號裁定被告應送勒戒處所觀察、勒戒，經送臺灣
    臺北看守所附設勒戒處所觀察、勒戒後，認有繼續施用毒品之傾向，有該所九十
    一年六月二十五日有無繼續施用傾向證明書乙份附卷可稽，則被告有繼續施用毒
    品之傾向之事實，堪以認定。被告前因施用毒品案件，經原審法院裁定送觀察、
    勒戒後，認無繼續施用毒品之傾向，經臺灣板橋地方法院檢察署檢察官於八十八
    年一月十二日以八十七年度偵字第二七六０七號處分不起訴確定之事實，亦有該
    不起訴處分書及被告刑案資料查註紀錄表在卷可稽，亦可認定。被告於該不起訴
    處分後，五年內再犯毒品危害防制條例第十條第二項之施用第二級毒品罪，原審
    法院因依檢察官之聲請，據以裁定被告令入戒治處所施以強制戒治，於法並無不
    合。
三、抗告意旨略以其年逾六旬，且多次手術未癒，九十一年六月間才出院，被告精神
    不濟，並非因有毒品傾向之故，被認有繼續施用毒品之傾向，係附設勒戒處所長
    官不查所致云云。惟查有無繼續施用毒品傾向之評估標準，並非完全以受勒戒人
    勒戒後之結果為準，勒戒前之各種情況，仍應作為評估之依據。而依勒戒處所評
    分說明手冊規定，係以人格特質、臨床徵候及環境相關因素三項合併計算分數：
    ( 一)、分數一百分至七十一分，判定為有繼續施用毒品傾向。(二)、五十分至
    零分判定為無繼續施用毒品傾向。(三)、七十分至五十一分間判定有繼續施用毒
    品傾向之原則，為有下列各項之一者：１. 缺乏病識感或戒治動機者。２. 第一
    級毒品使用者。３. 有煙毒前科者。４. 有礙家庭、社會和諧與安寧者。若無以
    上各項之一，惟判定者認為個案「有繼續施用毒品傾向」者，應在「有無繼續施
    用毒品傾向證明書」詳細說明欄內載明，並於綜合判斷項下勾選「有繼續施用毒
    品傾向」。四、分數為五十分以下，原本應列為「無繼續施用毒品傾向」，但綜
    合評分者根據臨床實務，有具體事證，認為個案「有繼續施用毒品傾向」者，以
    綜合評分者所評估為準，惟須在「有無繼續施用毒品傾向證明書」詳細說明欄載
    明具體事證。而其中之人格特質係依(1)有無毒品犯罪前科(2)其他犯罪紀錄 (竊盜
    、違反槍砲彈藥刀械管制條例、賭博、妨害自由、恐嚇、擄人勒贖、傷害、殺人
    、公共危險、搶奪、強盜、海盜、盜匪罪)；臨床徵候係依(1)尿液檢驗(2)戒斷症
    狀(3)有無多種藥物使用、有無注射使用、使用期間；行為表現係依有無情緒低落
    、喧嘩、社會功能是否良好、支持系統等；作為判斷分數之依據。判定者判定人
    格特質、臨床徵候及環境相關因素合計三項分數，固係供為判定者判定「有無繼
    續施用毒品傾向」之審酌標準，但非唯一標準。綜合評分者，應根據臨床實務，
    有具體事證，認為個案「有繼續施用毒品傾向」者，以綜合評分者所評估為準。
    有「有無繼續施用毒品傾向」評估標準、評分說明手冊可資參酌。而抗告人經臺
    灣臺北看守所附設勒戒處所評分結果，人格特質得四十二分、臨床徵候得三十分
    、環境相關因素得七分，合計七十九分，綜合判斷為「有繼續施用毒品傾向」，
    有該勒戒處所出具之「有無繼續施用毒品傾向證明書」影本在卷可稽。則該勒戒
    處所綜合判斷，依個案之臨床實務及具體事證，判定抗告人為「有繼續施用毒品
    傾向」，依上開說明，核屬有據。抗告意旨執其多次手術未癒，九十一年六月間
    才出院致精神不濟，並非因有毒品傾向之故，其被認定有繼續施用毒品之傾向，
    係附設勒戒處所長官不查所致云云。被告曾因病住院，雖據被告提出馬偕醫院出
    具之診斷證明書以資證明，惟依前述被告經臺灣臺北看守所附設勒戒處所評分結
    果為七十九分，判定被告有繼續施用毒品傾向，顯無不合。被告以上開有繼續施
    用毒品傾向之判定錯誤為由，提起抗告，指摘原裁定不當，為無理由，應予駁回
    。
四、據上論斷，應依刑事訴訟法第四百十二條，裁定如主文。
中      華      民      國      九十一      年    八    月    三十      日
                            臺灣高等法院刑事第三庭
                                審判長法  官  張  連  財
                                      法  官  張  傳  栗
                                      法  官  李  英  勇
右正本證明與原本無異。
不得再抗告。
                                      書記官  陳  玲  憶
中      華      民      國      九十一   年     九    月       二       日
